臺灣新北地方法院刑事判決　　　　　　110年度簡上字第314號
上　訴　人　臺灣新北地方檢察署檢察官
被　　　告　廖萬達


上列上訴人因被告詐欺案件，不服本院110 年度簡字第1086號中
華民國110 年5 月3 日所為第一審簡易判決（聲請簡易判決處刑
書案號：臺灣新北地方檢察署109 年度偵第40650 號），提起上
訴，本院管轄第二審之合議庭判決如下︰
    主  文                                              
上訴駁回。
       事實及理由
一、經本院審理結果，認第一審以被告廖萬達犯刑法第30條第1
    項前段、同法第339 條第1 項之幫助詐欺罪，處有期徒刑2
    月，如易科罰金，以新臺幣（下同）1,000 元折算1 日等旨
    ，其認事、用法均無違誤或不當，量刑亦稱妥適，應予維持
    ，爰引用第一審判決書記載之事實、證據及理由（如附件）
    。
二、上訴駁回之理由：
 ㈠ 檢察官上訴意旨雖以：被告廖萬達之幫助詐欺行為造成告訴
    人柯俊任及被害人楊承哲共10萬2,900 元之損害，被告迄未
    道歉及賠償，原審僅判處被告有期徒刑2 月，實屬過輕，無
    以收警惕，亦未能使罰當其罪云云。
 ㈡ 惟按量刑輕重，屬為裁判之法院得依職權自由裁量之事項，
    苟已以行為人之責任為基礎，並斟酌刑法第57條各款所列情
    狀，在法定刑度內，酌量科刑，無偏執一端，致明顯失出失
    入情形，自不得指為不當或違法。原判決於量刑時，業已審
    酌包含被告對於被害人所造成之損害程度及犯後態度（含被
    告未道歉及賠償）在內之一切情狀，在法定刑度內量處上揭
    之刑，顯已以行為人之責任為基礎，審酌刑法第57條各款所
    列情形，為科刑輕重標準之綜合考量，其量定之刑罰，並未
    逾越法定刑度，亦無明顯失出失入之情形，核與罪刑相當原
    則或比例原則無悖。縱與檢察官或告訴人主觀上之期待有所
    落差，仍難指其量刑有何不當或違法。從而，檢察官徒憑前
    詞，指摘原判決不當，為無理由，應予駁回。
三、被告經合法傳喚，無正當理由未於審判期日到庭，爰依刑事
    訴訟法第371 條規定，不待其陳述，由檢察官一造辯論而逕
    行判決。
據上論斷，應依刑事訴訟法第455 條之1 第1 項、第3 項、第36
8 條、第373 條、第371 條，判決如主文。
本案經檢察官李超偉偵查後聲請簡易判決處刑，檢察官詹啟章到
庭執行職務。
中    華    民    國  110     年    11    月    30    日
                  刑事第十九庭  審判長法  官  許博然
 
                                      法  官  王國耀
 
                                      法  官  洪韻婷
上列正本證明與原本無異。
不得上訴。
                                      書記官  吳依磷
中    華    民    國   110    年    11    月    30    日
附件
臺灣新北地方法院刑事簡易判決         110年度簡字第1086號
聲  請  人  臺灣新北地方檢察署檢察官
被      告  廖萬達
上列被告因詐欺案件，經檢察官聲請以簡易判決處刑（109 年度
偵字第40650 號），本院判決如下：
    主  文
廖萬達幫助犯詐欺取財罪，處有期徒刑貳月，如易科罰金，以新
臺幣壹仟元折算壹日。
    事實及理由
一、本件犯罪事實及證據，除犯罪事實一第6 行寄送帳戶資料時
    間「109 年8 月14日或15日」更正為「109 年8 月12日」、
    證據資料補充「被告與詐騙集團成員之LINE對話紀錄1 份」
    外，其餘均引用如附件檢察官聲請簡易判決處刑書之記載。
二、認定被告犯罪事實之理由另補充：「按金融機構帳戶存摺、
    提款卡及密碼等相關資料事關個人財產權益之保障，其專有
    性甚高，除非本人或與本人有親密關係者，難認有何理由可
    自由流通使用金融機構帳戶之存摺、提款卡及密碼等，是一
    般人均有妥為保管及防止他人任意使用之認識，縱特殊情況
    偶需交付他人使用，亦必深入瞭解用途及合理性，始予提供
    ，且該等專有物品如落入不明人士手中，而未加以闡明正常
    用途，極易被利用為與財產有關之犯罪工具，此為吾人依一
    般生活認知所易於體察之常識，況現今社會上利用人頭帳戶
    詐財以逃避查緝之犯案方式層出不窮，經媒體廣為報導及政
    府一再宣導，已成眾所周知之事，被告自無例外。查本案被
    告雖稱其係因求職，對方告知係合法租用帳戶等語，然被告
    乃具智識之成年人，亦有工作經驗，當是知悉此種出租帳戶
    而獲取高額報酬之情顯不合社會常理，再由被告所提出其與
    詐騙集團成員之LINE對話紀錄，可知被告亦知其正在使用之
    帳戶無法提供他人使用，亦即擔心其帳戶內之款項會遭他人
    盜領，益徵被告知悉提供陌生第三人相關帳戶資料實存有風
    險，且無法控管，而被告與對方未曾謀面，竟僅憑LINE之聯
    繫，即貿然聽信對方要求，明知現今銀行帳戶申辦容易，倘
    無合理理由，實無借用他人帳戶之必要，卻將上開合作金庫
    銀行帳戶之提款卡、密碼等重要資料寄予不相識之人，足認
    被告對於上開帳戶可能供他人作為財產犯罪之不法目的使用
    ，當有合理之預期，是被告對於其本人所申設之金融帳戶可
    能供他人作為財產犯罪之不法目的使用，已有一定認識，且
    此種可能幫助他人犯罪之結果，亦不違背其本意，其有幫助
    詐欺之未必故意至明。綜上所述，被告所辯委無足採，實難
    據為免責之事由，其犯嫌洵堪認定。」。
三、核被告所為，係犯刑法第30條第1 項、第339 條第1 項幫助
    詐欺取財罪。被告以一提供帳戶之幫助行為，致被害人曾仲
    琦聽從詐欺集團成員指示，先後數次匯款至被告上開帳戶內
    ，係於密接時、地所為，且持續侵害同一法益，各行為間獨
    立性極為薄弱，依一般社會健全觀念，難以強行分開，應視
    為數個舉動之接續施行，合為包括一行為予以評價較為合理
    ，為接續犯，僅成立單純一罪。被告以一個提供上開帳戶之
    幫助行為，使詐欺集團成員向被害人楊承哲、柯俊任、曾仲
    琦為詐騙行為，侵害其等法益，而觸犯數罪名，為想像競合
    犯，應依刑法第55條之規定，論以一幫助詐欺取財罪。被告
    基於幫助之犯意而為詐欺取財構成要件以外之行為，為幫助
    犯，應依刑法第30條第2 項規定，依正犯之刑減輕之。爰審
    酌被告犯罪動機、目的、手段，幫助詐欺犯成員向被害人詐
    得之金額、對於被害人所造成之損害程度，及被告之智識程
    度、家庭經濟狀況，及犯後態度等一切情狀，量處如主文所
    示之刑，並諭知易科罰金之折算標準。
四、按犯罪所得，屬於犯罪行為人者，沒收之，刑法第38條之1
    第1 項前段定有明文。本件被告固將上開帳戶提供實行詐欺
    者遂行詐欺取財犯行，然被告已陳述其嗣後發現帳戶遭警示
    ，其並未自詐騙集團成員處獲取任何利益，又遍查全卷並無
    證據證明其已實際獲取詐欺犯罪所得，而受有不法利益，故
    不予宣告沒收犯罪所得。
五、依刑事訴訟法第449 條第1 項前段、第3 項、第454 條第2
    項，刑法第30條第1 項前段、第2 項、第339 條第1 項、第
    55條、第41條第1 項前段，刑法施行法第1 條之1 第1 項，
    逕以簡易判決處如主文所示之刑。
六、如不服本判決，得自收受送達之翌日起20日內向本院提出上
    訴狀，上訴於本院第二審合議庭（須附繕本）。
本件經檢察官李超偉聲請以簡易判決處刑。
中    華    民    國   110    年    5     月    3     日
                  刑事第二十七庭  法  官  曹惠玲
 
附錄本案論罪科刑法條全文：
中華民國刑法第339條
意圖為自己或第三人不法之所有，以詐術使人將本人或第三人之
物交付者，處5 年以下有期徒刑、拘役或科或併科50萬元以下罰
金。
以前項方法得財產上不法之利益或使第三人得之者，亦同。
前二項之未遂犯罰之。
---------------------------------------------------------
附  件：
臺灣新北地方檢察署檢察官聲請簡易判決處刑書
                                    109年度偵字第40650號
被      告  廖萬達      男44歲（民國00年00月00日生）
                        住新北市○○區○○街00號
                        國民身分證統一編號：Z000000000號
上列被告因詐欺案件，業經偵查終結，認為宜聲請以簡易判決處
刑，茲將犯罪事實及證據並所犯法條分敘如下：
        犯罪事實
一、廖萬達依一般社會生活之通常經驗，應能預見提供金融帳戶
    予不相識之人，可能幫助不相識之人以該帳戶掩飾或隱匿犯
    罪所得財物，致使被害人及警方追查無門，竟仍不違其本意
    ，基於幫助詐欺之不確定犯意，以每1 帳戶每10天為1 期，
    每期可領取新臺幣（下同）1 萬1000元代價，先依詐欺集團
    成員指示變更提款卡密碼，再於民國109 年8 月14日或15日
    ，在新北市鶯歌區中山路上之全家便利商店，以店到店寄送
    方式，將其所申設之合作金庫銀行鶯歌分行帳號0000000000
    000 號帳戶( 下稱合作金庫銀行帳戶) 之存摺、提款卡寄交
    予詐欺集團成員使用。嗣取得上開合作金庫銀行帳戶資料之
    詐欺集團成員，即意圖為自己不法之所有，分別為下列犯行
    ：一於109 年8 月17日17時20分許，佯為「悠遊蘭嶼」旅遊
    公司人員及第一商業銀行客服人員撥打電話予楊承哲，佯稱
    訂單設定錯誤，需使用第一商業銀行提款卡轉帳云云，致楊
    承哲陷於錯誤，而依指示於同日18時7 分許，操作自動櫃員
    機匯款2 萬9983元至上開合作金庫銀行帳戶內；二於109 年
    8 月17日18時5 分許，佯為「讀冊網路書店」人員及台中商
    業銀行客服人員撥打電話予柯俊任，佯稱因會計人員疏失，
    導致購書之訂單為20本書，需依指示操作網路銀行取消云云
    ，致柯俊任陷於錯誤，而依指示於同日18時49分許，以網路
    銀行匯款2 萬2017至上開合作金庫銀行帳戶內；三於109 年
    8 月17日18時40分許，佯為「東島旅行社」人員及台灣企銀
    客服人員撥打電話予曾仲琦，佯稱船票訂單由個人票券費用
    誤為團體票券費用，需依指示匯款更正云云，致曾仲琦陷於
    錯誤，而依指示分別於同日19時8 分許、同日20時47分許，
    操作自動櫃員機匯款2 萬1001元、2 萬9989元至上開合作金
    庫銀行帳戶內。嗣楊承哲、柯俊任、曾仲琦察覺有異報警處
    理，始查悉上情。
二、案經楊承哲、曾仲琦訴由新北市政府警察局三峽分局報告偵
    辦。
        證據及所犯法條
一、上揭犯罪事實，被告廖萬達於偵查中坦承不諱，復經告訴人
    楊承哲、曾仲琦及被害人柯俊任於警詢時指述明確，並有告
    訴人楊承哲提供之麥寮鄉農會自動櫃員機交易明細表1 份、
    被害人柯俊任提供之網路銀行交易明細、存摺影本1 份、告
    訴人曾仲琦提供之台新銀行自動櫃員機交易明細表、國泰世
    華銀行自動櫃員機交易明細表各1 份及存摺影本2 份、上開
    合作金庫銀行帳戶新開戶建檔登錄單、歷史交易明細查詢結
    果各1 份在卷可稽，足認被告自白與事實相符，其犯嫌堪以
    認定。
二、核被告所為，係犯刑法第30條第1 項前段、同法第339 條第
    1 項之幫助詐欺取財罪嫌。被告以幫助之意思，參與構成要
    件以外之行為，為幫助犯，請依刑法第30條第2 項規定，依
    正犯之刑減輕之。被告前開交付帳戶幫助詐欺，致告訴人楊
    承哲、曾仲琦及被害人柯俊任受騙匯款，係以一行為觸犯數
    罪名，為想像競合犯，請依刑法第55條前段之規定，從一重
    處斷。被告之犯罪所得，請依刑法第38條之1 第1 項前段、
    第3 項規定，宣告沒收或追徵其價額。
三、依刑事訴訟法第451 條第1 項聲請逕以簡易判決處刑。
    此  致
臺灣新北地方法院
中    華    民    國   110    年     2    月  25      日
                              檢  察  官   李超偉